【裁判字號】    96,交訴,86
【裁判日期】    970318
【裁判案由】    肇事遺棄罪等
【裁判全文】
臺灣桃園地方法院刑事判決              96年度交訴字第86號
公  訴  人  臺灣桃園地方法院檢察署檢察官
被      告  甲○○
                      號
                      樓
上列被告因肇事遺棄罪等案件，經檢察官提起公訴（96年度偵字
第13298 號），本院判決如下：
    主  文
甲○○因過失傷害人，處有期徒刑參月，如易科罰金，以新臺幣
壹仟元折算壹日，減為有期徒刑壹月又拾伍日，如易科罰金，以
新臺幣壹仟元折算壹日。又駕駛動力交通工具肇事，致人受傷而
逃逸，處有期徒刑捌月，減為有期徒刑肆月，如易科罰金，以新
臺幣壹仟元折算壹日。應執行有期徒刑伍月，如易科罰金，以新
臺幣壹仟元折算壹日。
    事  實
一、緣甲○○係未考領適當駕駛執照之人，竟仍於民國96年3 月
    5 日下午1 時30分許，無駕駛執照而駕駛牌照號碼為LS-568
    3 號之自用小客車（下稱系爭汽車），沿桃園縣桃園市○○
    路自西向東往慈文路方向行駛，適有乙○○騎乘牌照號碼為
    MO S-579號之重型機車（下稱上開機車），亦沿同方向行駛
    在甲○○所駕駛之車輛右前方。甲○○與乙○○2 人均本應
    注意汽車行駛時，駕駛人應注意兩車併行之間隔，並隨時採
    取必要之安全措施；且甲○○亦應注意汽車欲超越同一車道
    之前車時，須先按鳴喇叭2 單響或變換燈光1 次，且在前行
    車減速靠邊或以手勢或亮右方向燈表示允讓後，後行車始得
    超越。超越時應顯示左方向燈並於前車左側保持半公尺以上
    之間隔超過，行至安全距離後，再顯示右方向燈駛入原行路
    線。而依當時天候晴、有日間光線、柏油路面乾燥、無缺陷
    、無障礙物及視距良好等情，並無不能注意之情事，惟乙○
    ○竟疏未注意而逐漸偏向左方行駛，甲○○亦疏未注意乙○
    ○所騎乘之上開機車已有往左偏向行駛之情形，卻未按鳴喇
    叭或變換燈光，亦未保持安全距離，仍繼續往前欲超越乙○
    ○所騎乘之機車，2 車並在併行行駛期間均未保持安全車距
    ，導致間隔過近，乙○○所騎乘之上開機車乃因此發生重心
    不穩之情形，並在途經該路段476 號前時，上開機車左後側
    即與系爭汽車車輛右後車門發生擦撞而持續磨擦，並致上開
    機車車頭偏右，乙○○乃因此人車倒地，受有頭部外傷之硬
    腦膜下出血、左側鎖骨骨折之傷害，而乙○○成為無自救力
    之人後，甲○○當時明知肇事致人受傷，竟未下車察看以採
    取救護措施及通知警察機關到場處理，反另行起意，即逕駕
    車駛離現場逃逸。嗣為警調閱案發現場監視錄影帶後，始循
    線尋獲駕駛人為甲○○而查悉上情。
三、案經乙○○訴由桃園縣政府警察局桃園分局報請臺灣桃園地
    方法院檢察署檢察官偵查起訴。
    理  由
壹、程序方面：
    按被告以外之人於審判外之言詞或書面陳述，除法律有規定
    者外，不得作為證據。又被告以外之人於審判外之陳述，雖
    不符前4 條之規定，而經當事人於審判程序同意作為證據，
    法院審酌該言詞陳述或書面陳述作成時之情況，認為適當者
    ，亦得為證據。當事人、代理人或辯護人於法院調查證據時
    ，知有第159 條第1 項不得為證據之情形，而未於言詞辯論
    終結前聲明異議者，視為有前項同意，刑事訴訟法159 條第
    1 項、第159 條之5 分別定有明文。經查，證人即告訴人乙
    ○○於警詢時所為之陳述，固係審判外之陳述而屬傳聞證據
    ，惟被告及檢察官就上開審判外之陳述，於本院審理中，知
    有該項證據，均未曾於言詞辯論終結前聲明異議，而本院審
    酌該證人陳述作成時之情況，並無違法取證及證明力過低之
    瑕疵，亦認以之作為證據為適當，依前揭規定說明，自有證
    據能力。至證人乙○○於偵查中於供前具結所為之陳述（有
    結文1 紙附於偵查卷可稽），係檢察官依法訊問，復無其他
    事證足資認定其於檢察官訊問時有受違法取供情事，並無何
    特別不可信之情況，依刑事訴訟法第159 條之1 第2 項之規
    定自有證據能力。
貳、實體方面：
一、被告甲○○於本院準備程序及審理中固坦承其確於96年3 月
    5 日下午1 時30分許，無駕駛執照而駕駛系爭汽車，沿桃園
    縣桃園市○○路○○路方向行駛，惟矢口否認有何被訴過失
    傷害等犯行，並辯稱其於案發前，發現告訴人所騎乘之上開
    機車歪歪斜斜的，後來其確定可以過去時，即超越告訴人所
    騎乘之上開機車，但告訴人所騎乘之上開機車竟不小心碰到
    其所駕駛系爭汽車之後車門，其並聽到聲響，知道撞上東西
    、發生事情了，但因其深怕下車後會遭人毆打，其才慢慢開
    車駛離現場云云。故其並非自後追撞告訴人所騎乘之車輛，
    惟坦承在事故發生後，其確未停車而離開部分，確有疏失云
    云。然查：
  (一)告訴人於本院審理中已當庭證述：如案發現場監視錄影器所
    拍攝並經擷取其中重要畫面如編號照片（編號至之照
    片均附本院卷第12頁）右上方所示：「穿著橘紅色上衣、頭
    戴銀色安全帽、騎乘墨綠色機車之人即為其本人」無誤（參
    本院卷第35頁）；再自該編號照片觀之，可知告訴人原係
    騎乘機車行駛在該車道中間偏右位置，而其左後方則有1 同
    向、且駕駛在該車道偏左位置、左側車輪並緊貼道路分向線
    、顏色為綠色之自小客車；又如該編號照片係顯示：告訴
    人所騎乘之上開機車與右側道路邊線之距離已較如編號照
    片顯示情形「大」，足見告訴人有逐漸偏左行駛之情形，又
    前述綠色自小客車與告訴人所騎乘之上開機車間之相對距離
    亦較如編號照片所示「小」，洵可認該綠色自小客車有緊
    追並欲超越告訴人所騎乘機車之意向。另參以如編號、
    照片所示：上開機車車頭係往右偏向，但其車尾卻與該綠色
    之自小客車右後車輪前方車身有緊貼之情形。再參照被告當
    日所駕駛之車輛之顏色即為綠色，此有系爭汽車之車輛行車
    執照1 份附偵卷第20頁可參，且被告亦一再陳稱告訴人所騎
    乘之上開機車是自行碰撞其所駕駛之系爭汽車右後側，與前
    揭照片所示上開機車與該綠色自小客車發生撞擊時之相對位
    置相符，故綜上可認如編號、、、照片所示且如上
    述之綠色自小客車，應即為被告所駕駛之系爭汽車無誤。揆
    諸上開說明及卷附交通事故現場圖1 份（附偵卷第11頁），
    堪認告訴人所騎乘之上開機車與被告所駕駛之系爭汽車，均
    係同向自西向東行駛之車輛，行駛在桃園縣桃園市○○路上
    ，且被告所駕駛之系爭汽車係位於告訴人所駕駛之上開機車
    之左後方，嗣告訴人偏向左方行駛，而被告亦駕車遂步靠近
    上開機車，並在途經該路476 號前時，系爭汽車右後側車門
    前方處即與上開機車左後側保險桿在併行後發生緊貼之情形
    無誤。
  (二)再查，參以告訴人所提出、上開機車於案發時之車損照片3
    張（附本院卷第40頁至41頁），與警方在案發後所拍攝上開
    機車之照片（附偵卷第16頁），及證人即告訴人乙○○於本
    院審理中所證稱：在案發後，上開機車之左後方側邊葉子板
    有磨損，且從後視鏡開始到側邊後方葉子板都有磨損等情（
    參本院卷第33頁），可知上開機車左後側保險桿已與後側車
    燈分離，且機車左後方與右後方均有磨損之情形；另就警方
    在案發後所拍攝系爭汽車之照片（參偵卷第17頁）觀之，可
    知系爭汽車之右後車門中段前方有一表淺凹陷處，凹陷處上
    車輛之綠色烤漆已脫落，又系爭汽車右側車身位於上開凹陷
    處下方另有數道長短不一之擦痕。從而，由上開兩車之傷痕
    再衡以上述兩車在併行後車輛緊貼之位置綜合判斷，可認兩
    車在行進間出現併行之情形時，上開機車應係以其左側車身
    與系爭汽車右側車門中段前方之表淺凹陷處發生撞擊，兩車
    再以車身互相發生磨擦，以致上開機車左側車身發生擦痕、
    左後方保險桿與左後車燈發生脫落，另系爭汽車則自右後車
    門凹陷處以下亦發生多條擦痕等情形。
  (三)另被告於警詢時係陳稱：其和告訴人都是同向車輛，都是要
    往南崁方向行駛，其是從後方要超越上開機車時，和告訴人
    發生側撞車禍（參本院卷第5 頁），於本院審理中則係供稱
    ：其於案發當時看到告訴人騎車歪歪斜斜的，後來其確定可
    以過去的時侯，即超越告訴人，但是告訴人不小心碰到其後
    車門等語，再佐以上開監視器翻攝之照片、車損照片與告訴
    人所述，足認被告在案發當時，並非以其所駕之系爭汽車追
    撞上開機車，而係被告在明知行駛同路段右前方之告訴人所
    騎車輛已有偏向左邊行駛之情形，卻仍繼續往前欲超越告訴
    人所騎乘之上開機車，2 車並在併行行駛期間均未保持安全
    車距，導致間隔過近而貼近，告訴人所騎乘之上開機車乃因
    此發生重心不穩之情形，並在途經該路段476 號前時，告訴
    人所騎乘之上開機車左後側即與系爭汽車右後車門發生擦撞
    一情無誤。又告訴人因發生本案車禍事故，以致人車倒地，
    並受有頭部外傷之硬腦膜下出血、左側鎖骨骨折之傷害部分
    ，亦有敏盛綜合醫院所出具之診斷證明書1 份附偵卷第10頁
    可參。
  (四)再被告於警詢時係陳稱：其知道發生車禍撞到人，其有停在
    前方路口，但並無看到對方，其以為對方沒事就駛離現場等
    語（參偵卷第5 頁），於本院審理中亦陳稱：兩車在發生撞
    擊後，有響聲，故其知道有撞到東西，一定是發生事情了，
    而其因懼怕會遭人毆打，才將車輛開過去一點後再停下來等
    情（參本院卷第37頁），故可認被告確實在知悉其與告訴人
    發生車禍後，未下車察看以採取救護措施及通知警察機關到
    場處理，即逕行駛離現場逃逸。
  (五)按汽車行駛時，駕駛人應注意兩車併行之間隔，並隨時採取
    必要之安全措施；汽車欲超越同一車道之前車時，須先按鳴
    喇叭2 單響或變換燈光1 次，但不得連續密集按鳴喇叭或變
    換燈光迫使前車允讓。前行車減速靠邊或以手勢或亮右方向
    燈表示允讓後，後行車始得超越。超越時應顯示左方向燈並
    於前車左側保持半公尺以上之間隔超過，行至安全距離後，
    再顯示右方向燈駛入原行路線，此為道路交通安全規則第94
    條第3 項後段、第101 條第1 項第3 款、第5 款所明定，合
    先敘明。且依本件案發時天候晴、有日間光線、柏油路面乾
    燥、無缺陷、無障礙物及視距良好等情，並無不能注意之情
    事，此有道路交通事故調查報告表1 份附偵卷第12頁以下可
    參，惟告訴人竟疏未注意而逐漸偏向左方行駛，被告亦疏未
    注意告訴人所騎乘之上開機車已有往左偏向行駛之情形，卻
    未按鳴喇叭、未變換燈光、亦未保持安全距離，而仍繼續往
    前緊追甚至欲超越告訴人所騎乘之上開機車，2 車並在併行
    行駛期間均未保持安全車距，導致間隔過近，告訴人所騎乘
    之上開機車乃因此發生重心不穩之情形，並在途經該路段47
    6 號前時，上開機車左後側即與系爭汽車車輛右後車門發生
    擦撞而肇事，被告就本件車禍有過失甚明。又告訴人因本件
    車禍發生前述傷害之結果，與被告之過失間顯有相當因果關
    係。綜上所述，被告上揭過失傷害及肇事逃逸之犯行事證明
    確，均應依法論科。
三、核被告駕駛動力交通工具肇事過失傷害後逃逸，係犯刑法第
    284 條第1 項前段過失傷害罪、第185 條之4 肇事逃逸罪；
    所犯上開2 罪間，罪名互殊，應予分論併罰。又按汽車駕駛
    人，無駕駛執照駕車、酒醉駕車、吸食毒品或迷幻藥駕車、
    行駛人行道或行經行人穿越道不依規定讓行人優先通行，因
    而致人受傷或死亡，依法應負刑事責任者，加重其刑至2分
    之1 ，此為道路交通管理處罰條例第86條1 項所明定。是被
    告既自承其並無駕駛執照卻仍駕駛系爭汽車而肇事並並因而
    致告訴人受傷，就其所犯過失傷害罪部分，即應依上開規定
    加重其刑至2 分之1 。爰審酌被告未有領適當之駕駛執照，
    卻仍貿然駕駛車輛，所為非是，且在肇事後復未救助傷者之
    枉顧他人生命心態，實不可取，及被告之過失程度，告訴人
    受傷之情形、被告之素行、智識程度、犯罪時所受之刺激、
    生活狀況與告訴人對於本件車禍事故亦與有過失等一切情狀
    ，就上開二罪分別量處如主文所示之刑，並就過失傷害罪所
    處之刑部分，依刑法第41條第1 項前段之規定，諭知易科罰
    金之折算標準。又按中華民國96年罪犯減刑條例業經立法院
    三讀通過及總統公布，並定於96年7 月16日施行，而本案被
    告所犯之2 罪，其犯罪時間同係在96年4 月24日以前，已如
    上述，且非屬同條例第3 條第1 項所定不得減刑之犯罪，均
    應依同條例第2 條第1 項第3 款之規定，予以減刑2 分之1
    ，並均應依刑法第41條第1 項前段，諭知易科罰金之折算標
    準。且就減得之刑部分，依刑法第51條第1 項第5 款之規定
    定其應執行刑，並依刑法第41條第1 項前段，諭知易科罰金
    之折算標準。
據上論斷，應依刑事訴訟法第299 條第1 項前段，道路交通管理
處罰條例第86條第1 項，刑法第284 條第1 項前段、第185 條之
4 、第41條第1 項前段、第51條第5 款，中華民國96年罪犯減刑
條例第2 條第1 項第3 款、第7 條、第9 條、第10條第1 項，判
決如主文。
本案經檢察官董良造到庭執行職務。
中    華    民    國    97    年    3    月    18     日
            交通法庭   審判長  法  官  王美玲
                               法  官  許雅婷
                               法  官  林靜梅
H上正本證明與原本無異。
如不服本判決，應於判決送達後10日內向本院提出上訴狀（應附
繕本），其未敘述上訴理由者，應於上訴期間屆滿後20日內補提
理由書狀於本院，上訴於臺灣高等法院。
                               書記官  廖宜政
中    華    民    國    97    年    3     月    18    日
【附錄論罪科刑依據之法條】：
刑法第284條
因過失傷害人者，處6 月以下有期徒刑、拘役或5 百元以下罰金
，致重傷者，處1 年以下有期徒刑、拘役或5 百元以下罰金。
從事業務之人，因業務上之過失傷害人者，處1 年以下有期徒刑
、拘役或1 千元以下罰金，致重傷者，處 3 年以下有期徒刑、
 拘役或 2 千元以下罰金。
刑法第185條之4
駕駛動力交通工具肇事，致人死傷而逃逸者，處 6 月以上 5 年
以下有期徒刑。


司法院資訊處製作；財團法人民間司法改革基金會備份。
